【裁判字號】    98,上易,393
【裁判日期】    980408
【裁判案由】    毒品危害防制條例
【裁判全文】
臺灣高等法院刑事判決                 98年度上易字第393號
上  訴  人  臺灣新竹地方法院檢察署檢察官
被      告  甲○○
上列上訴人因被告違反毒品危害防制條例案件，不服臺灣新竹地
方法院97年度易字第610 號，中華民國97年12月30日第一審判決
（起訴案號：臺灣新竹地方法院檢察署97年度偵字第4772號），
提起上訴，本院判決如下：
    主  文
原判決撤銷。
甲○○轉讓第三級毒品，處有期徒刑參月，如易科罰金，以新臺
幣壹仟元折算壹日。扣案如附表編號一至編號十六所示之第三級
毒品愷他命（含無法析離之外包裝）均沒收。
    事  實
一、甲○○明知愷他命（Ketamine，俗稱：K 他命）具有成癮性
    、濫用性及對社會危害性而屬毒品危害防制條例第2 條第2
    項第3 款所規定之第三級毒品，無正當理由不得轉讓，竟於
    民國（下同）97年7 月6 日凌晨1 時許，在新竹市○○路17
    5 號「魔法舞廳」前，向真實姓名年籍均不詳之某成年男子
    以新臺幣（下同）8,000 元之價格，購得每包毛重1 公克之
    愷他命共20包後，在其位於新竹縣竹北市○○街92號6 樓住
    處內，將其中部分第三級毒品愷他命摻入香煙內。復於97年
    7 月10日凌晨1 時30分許，在新竹市○○路與東大路交岔路
    口旁，將上開摻有第三級毒品愷他命之香煙，無償轉讓予余
    佳紋施用，嗣於97年7 月10日凌晨1 時50分許，為警在新竹
    市○○路○ 段56號前查獲，並扣得其褲子口袋內之第三級毒
    品愷他命共16包（每包淨重詳如附表編號1 至16所示），始
    悉上情。
二、案經新竹市警察局第一分局報告臺灣新竹地方法院檢察署檢
    察官偵查起訴。
    理  由
壹、程序方面：
    按被告以外之人於審判外之陳述，雖不符刑事訴訟法第159
    條之1 至第159 條之4 之規定，而經當事人於審判程序同意
    作為證據，法院審酌該言詞陳述或書面陳述作成時之情況，
    認為適當者，亦得為證據；當事人、代理人或辯護人於法院
    調查證據時，知有刑事訴訟法第159 條第1 項不得為證據之
    情形，而未於言詞辯論終結前聲明異議者，視為有前項之同
    意，刑事訴訟法第159 條之1 、第159 條之5 第1 項、第2
    項分別定有明文。經查，本判決下列所引用之被告以外之人
    於審判外之陳述或非供述證據，檢察官、被告於本院言詞辯
    論終結前均未聲明異議，本院審酌上開證據資料製作時較無
    人情施壓或干擾，亦無不當取供，及證明力明顯過低之瑕疵
    ，認以之作為證據應屬適當，故揆諸前開規定，認前揭證據
    資料有證據能力，合先敘明。
貳、實體方面：
一、上揭犯罪事實，業據被告甲○○於原審及本院審理時均坦承
    不諱，核與證人余佳紋於警詢中證述情節相符（見97年度偵
    字第4772號卷第12頁至第15頁），又證人余佳紋因施用被告
    轉讓之摻有第三級毒品愷他命之香煙而為警查獲時所採集之
    尿液（代號：A-182） ，經送臺灣尖端先進生技醫藥股份有
    限公司檢驗結果，呈愷他命（Ketamine）之陽性反應等情，
    有真實姓名代號對照表、臺灣尖端先進生技醫藥股份有限公
    司於97年7 月18日出具之濫用藥物檢驗報告各1 紙附卷可稽
    （見97年度偵字第4772號卷第41頁、第43頁）。又被告為警
    查扣之白色結晶體16包，經送行政院衛生署草屯療養院鑑定
    結果，確係第三級毒品愷他命（Ketamine、每包淨重各如附
    表編號1 至16所示）之事實，亦有該院於97年9 月15日出具
    之草療鑑字第0970008124號鑑定書1 紙在卷足憑（見原審卷
    第11頁至第13頁）。此外，復有查獲之毒品照片16幀附卷可
    稽（見97年度偵字第4772號卷第22頁至第29頁），足認被告
    之自白核與事實相符，可以採信。從而，本案事證明確，被
    告轉讓第三級毒品愷他命（Ketamine）之犯行，洵堪認定，
    應依法論科。
二、按愷他命（Ketamine）係毒品危害防制條例第2 條第2 項第
    3 款所定之第三級毒品，核被告所為，係犯毒品危害防制條
    例第8 條第3 項之轉讓第三級毒品罪。
三、原審認被告罪證明確，予以論罪科刑，固非無見。惟查：（
    一）本件由被告甲○○身上扣得如附表編號1 至編號16所示
    之第三級毒品愷他命，應依刑法第38條第1 項第1 款規定宣
    告沒收（詳如下述），原判決雖於理由中說明應沒收之意旨
    ，惟於判決主文漏未諭知沒收，自有違誤。（二）持有第三
    級毒品者，毒品危害防制條例並無處罰規定，不成立犯罪，
    原判決贅認「其持有毒品之低度行為已為轉讓之高度行為所
    吸收，不另論罪。」等語，亦有未洽。檢察官上訴意旨，認
    原判決就扣案第三級毒品部分漏未宣告沒收等情，非無理由
    ，原判決既有前揭可議之處，自應由本院將原判決予以撤銷
    改判。爰審酌被告先購入每包毛重1 公克之第三級毒品愷他
    命（Ketamine）20包後，復將愷他命（Ketamine）摻入香煙
    內，繼而將上開摻有第三級毒品愷他命（Ketamine）之香煙
    ，無償轉讓予余佳紋施用，應予責難，及其轉讓愷他命（Ke
    tamine）之數量甚微，犯罪所生之危害尚輕，暨其犯罪後坦
    承犯行，態度良好等一切情狀，仍量處如主文第2 項所示之
    刑，並諭知易科罰金之折算標準。
四、另查毒品危害防制條例第2 條第2 項規定，毒品依其成癮性
    、濫用性及對社會危害性分為四級，並就製造、運輸、販賣
    、意圖販賣而持有、以非法方法使人施用、引誘他人施用及
    轉讓等不同品項毒品之行為，分別定其處罰。至施用或持有
    第三、四級毒品，因其可罰性較低，故予除罪化，僅就施用
    及持有第一、二級毒品科以刑罰。惟鑑於第三、四級毒品均
    係管制藥品，特於同條例第11條之1 明定無正當理由，不得
    擅自持有；第18條第1 項後段復規定查獲之第三、四級毒品
    ，無正當理由而擅自持有者，沒入銷燬之。從而，依同條例
    第18條第1 項後段應沒入銷燬之毒品，專指查獲之施用、持
    有第三、四級毒品而言；倘係查獲之製造、運輸、販賣、轉
    讓之第三、四級毒品，既屬同條例相關法條明文規定處罰之
    犯罪行為，即非該條項應沒入銷燬之範圍。又同條例第19條
    第1 項所定「供犯罪所用或因犯罪所得之物」，係指犯第4
    條至第9 條、第12條、第13條或第14條第1 項、第2 項之罪
    所用或所得之物，不包括毒品本身在內，自不得為第三、四
    級毒品之沒收依據。同條例對於查獲之製造、運輸、販賣、
    意圖販賣而持有、以非法方法使人施用、引誘他人施用及轉
    讓第三、四級毒品之沒收，並無特別規定，如其行為已構成
    犯罪，則該毒品即屬不受法律保護之違禁物，應回歸刑法之
    適用，依刑法第38條第1 項第1 款之規定沒收之（最高法院
    95年度台上字第911 號判決意旨可資參照）。從而，本件扣
    案如附表一編號1 至16所示第三級毒品愷他命（含無法析離
    之外包裝），應依刑法第38條第1 項第1 款規定宣告沒收。
    至因鑑定而取用之愷他命，既經鑑驗用罄，自不再為沒收之
    諭知。
本案經檢察官陳國鳴到庭執行職務。
據上論斷，應依刑事訴訟法第369 條第1 項前段、第364 條、第
299 條第1 項前段，毒品危害防制條例第8 條第3 項，刑法第11
條、第41條第1 項前段、第38條第1 項第1 款，判決如主文。
中    華    民    國    98    年    4     月    8     日
                  刑事第十四庭審判長法  官  陳志洋
                                    法  官  梁耀鑌
                                    法  官  謝靜恒
以上正本證明與原本無異。
不得上訴。
                                    書記官  陳珮茹
中    華    民    國    98    年    4     月    8     日
附錄：本案論罪科刑法條全文
毒品危害防制條例第8條第3項：
轉讓第三級毒品者，處3年以下有期徒刑，得併科新臺幣30萬元
以下罰金。
附表：
┌──┬─────────────────────────────────┐
│編號│扣案物                                                            │
├──┼─────────────────────────────────┤
│1   │愷他命（Ketamine）淨重零點柒參柒玖公克、驗餘淨重零點柒參貳零公克。│
├──┼─────────────────────────────────┤
│2   │愷他命（Ketamine）淨重零點柒捌零玖公克、驗餘淨重零點柒柒陸參公克。│
├──┼─────────────────────────────────┤
│3   │愷他命（Ketamine）淨重零點柒肆伍貳公克、驗餘淨重零點柒肆肆零公克。│
├──┼─────────────────────────────────┤
│4   │愷他命（Ketamine）淨重零點柒柒伍伍公克、驗餘淨重零點柒柒肆捌公克。│
├──┼─────────────────────────────────┤
│5   │愷他命（Ketamine）淨重零點柒伍捌貳公克、驗餘淨重零點柒伍柒壹公克。│
├──┼─────────────────────────────────┤
│6   │愷他命（Ketamine）淨重零點柒柒參貳公克、驗餘淨重零點柒柒零玖公克。│
├──┼─────────────────────────────────┤
│7   │愷他命（Ketamine）淨重零點柒捌伍零公克、驗餘淨重零點柒捌參貳公克。│
├──┼─────────────────────────────────┤
│8   │愷他命（Ketamine）淨重零點柒柒玖參公克、驗餘淨重零點柒柒捌貳公克。│
├──┼─────────────────────────────────┤
│9   │愷他命（Ketamine）淨重零點柒陸柒陸公克、驗餘淨重零點柒陸陸柒公克。│
├──┼─────────────────────────────────┤
│10  │愷他命（Ketamine）淨重零點柒柒肆捌公克、驗餘淨重零點柒柒參參公克。│
├──┼─────────────────────────────────┤
│11  │愷他命（Ketamine）淨重零點柒柒伍柒公克、驗餘淨重零點柒柒肆捌公克。│
├──┼─────────────────────────────────┤
│12  │愷他命（Ketamine）淨重零點柒捌伍零公克、驗餘淨重零點柒捌參柒公克。│
├──┼─────────────────────────────────┤
│13  │愷他命（Ketamine）淨重零點柒捌陸陸公克、驗餘淨重零點柒捌肆貳公克。│
├──┼─────────────────────────────────┤
│14  │愷他命（Ketamine）淨重零點柒捌陸壹公克、驗餘淨重零點柒捌貳柒公克。│
├──┼─────────────────────────────────┤
│15  │愷他命（Ketamine）淨重零點柒捌伍壹公克、驗餘淨重零點柒捌貳壹公克。│
├──┼─────────────────────────────────┤
│16  │愷他命（Ketamine）淨重零點柒伍壹伍公克、驗餘淨重零點柒伍零壹公克。│
└──┴─────────────────────────────────┘


司法院資訊處製作；財團法人民間司法改革基金會備份。
